【裁判字號】    99,抗,68
【裁判日期】    991231
【裁判案由】    背信
【裁判全文】
臺灣高等法院花蓮分院刑事裁定            99年度抗字第68號
抗  告  人
即聲請再審人  邱紹東
被      告    陳金玉（已歿）
上列抗告人因背信案件，不服臺灣花蓮地方法院中華民國99年6
月10日駁回聲請再審之裁定（99年度聲再字第2號），提起抗告
，本院裁定如下：
    主  文
抗告駁回。
    理  由
一、按受判決人已死亡者，其配偶得為被告之利益聲請再審，此
    刑事訴訟法第427條第4款定有明文。抗告人即再審聲請人邱
    紹東（下稱抗告人）主張其配偶陳金玉已歿（96年10月22日
    死亡），有戶籍資料可證，茲為被告陳金玉之利益聲請再審
    ，揆諸上開規定可知，自屬適法，合先敘明。
二、抗告意旨略以：抗告人就臺灣花蓮地方法院93年度簡上字第
    69號刑事確定判決向原審法院聲請再審，因抗告人所提出之
    判例或判決，與刑事訴訟法第420條第1項第6款再審之要件
    不符，致遭駁回，惟依據最高法院69年度台上字第49號判例
    、85年度台上字第922號判例、87年度台上字第2870號判決
    、89年度台上字第2697號判決、台灣高等法院台南分院88年
    度上更(二)字第7號判決等所示，本件告訴人信託登記行為，
    顯然應為自始無效，自始「為不實在」，自難認該信託登記
    具合法性，抗告人及被告陳金玉顯然並無違反信託契約之約
    定，即不負背信之刑責，顯見原確定判決有誤，原裁定未斟
    酌及此，冒然駁回，顯然有誤，因此提起抗告，廢棄原裁定
    ，改裁定准予再審為無罪之判決等語。
三、按不得上訴於第三審法院之案件，其第二審法院所為裁定，
    不得抗告，刑事訴訟法第405條定有明文。是以對第二審法
    院所為裁定得否抗告，端視該案件是否為得上訴於第三審法
    院而定（最高法院92年度台抗字第60號裁定意旨參照），且
    條文既曰「第二審法院所為裁定」，而不曰「經第二審裁定
    」，是其裁定係由第二審法院所為，而該案件為不得上訴於
    第三審法院者，即有刑事訴訟法第405條之適用。次按再審
    係對確定判決聲明不服之方法，本質上為原訴訟程序之再開
    或續行，並非另一新訴訟關係，應以原確定判決在通常訴訟
    程序進行中是否為得上訴於第三審法院之案件，為審斷其是
    否得抗告之基礎（最高法院89年第5次刑事庭會議決議要旨
    可資參照）。又「對於簡易判決有不服者，得上訴於管轄之
    第二審地方法院合議庭」、「第1項之上訴，準用第3編第1
    章及第2章除第361條外之規定」，刑事訴訟法第455條之1第
    1 項、第3項亦有明文。是對該管轄之第二審地方法院合議
    庭依同法第44 9條簡易判決處刑所為確定判決聲請再審，僅
    得向該管轄之第二審地方法院合議庭為之；而對該管轄之第
    二審地方法院合議駁回再審聲請之裁定，自不得再向高等法
    院或其分院提起抗告。
四、經查：本件抗告人及被告陳金玉所犯係刑法第342條第1項之
    背信罪（法定刑為5年以下有期徒刑、拘役或科或併科1千元
    以下罰金），核屬刑事訴訟法第376條第5款所定之不得上訴
    於第三審法院之案件。茲抗告人對於原審93年度簡上字第69
    號確定判決聲請再審，經原審裁定駁回，揆諸前開說明，原
    審法院所為駁回受判決人聲請再審之裁定，自屬「不得上訴
    於第三審法院之案件，其第二審法院所為之裁定」，受判決
    人自不得提起抗告，故本件抗告人之抗告為不合法，應予駁
    回。至於原審法院書記官製作正本時，雖於裁定末端記載「
    如不服本裁定應於送達後5日內，向本院提出抗告狀」之字
    樣，惟該記載應係誤植，且得否抗告係以法律規定為準，不
    因裁判附記有誤而生不得抗告之裁定更易為得抗告之效力，
    是該誤植之記載，自不生原審駁回再審聲請之裁定因此更易
    為得抗告之法律上效力，併此敘明（最高法院69年度台抗字
    第137號判例意旨參照）。
據上論斷，應依刑事訴訟法第411條前段，裁定如主文。
中    華    民    國    99    年    12    月    31    日
                      刑事庭審判長 法  官 謝志揚
                                   法  官 陳秋錦
                                   法  官 李水源
上列正本證明與原本無異。
本裁定不得再抗告。
中    華    民    國    99    年    12    月    31    日
                                   書記官 陳有信

司法院資訊處製作；財團法人民間司法改革基金會備份。
